【裁判字號】    92,交上訴,133
【裁判日期】    920707
【裁判案由】    業務過失致死
【裁判全文】
臺灣高等法院高雄分院刑事判決          九十二年度交上訴字第一三三號
    上  訴  人
    即  被  告  乙○○
    選任辯護人  洪士宏
右上訴人因業務過失致死案件，不服臺灣屏東地方法院九十一年度交訴字第四九號中
華民國九十二年七月七日第一審判決（起訴案號：臺灣屏東地方法院檢察署九十一年
度偵字第一一一三號），提起上訴，本院判決如左：
      主      文
上訴駁回。
乙○○緩刑年。
      事實及理由
一、本案經本院審理結果，認原審判決認事用法及量刑均無不當，應予維持，並引用
    原審判決書記載之事實、證據及理由（如附件）。
二、查本件被告乙○○駕駛小貨車係由北向南行駛，貿然左轉跨越分向限制線侵入「
    東向西」被害人洪坤和騎機車之來車道，原判決於事實及理由欄皆將「西向東」
    車道誤載為「東向西」車道，「東向西」車道則誤載為「西向東」車道，又原判
    決第四頁倒數第四行倒數第九、十字之「被告」二字，應係「被害人」之誤，第
    五頁第五行之「依當時狀況」應係「注意之情形」之誤，均應予以更正。
三、被告乙○○於本院審理時，已坦白認罪，則其於原審審理所為並無過失之辯解，
    即無可採，其上訴否認犯罪而指摘原判決不當，亦無理由，應予駁回。
四、查被告乙○○前未曾受有期徒刑以上刑之宣告，有臺灣高等法院被告全國前案紀
    錄表附卷足憑，本件車禍雖被告乙○○提前左轉彎侵入來車道而有過失，然被害
    人洪坤和嚴重酒醉，未經注意前方路況，亦與有過失，且洪坤和之過失比例較被
    告乙○○為重，此經財團法人成大研究發展基金會鑑定在案，有鑑定意見書在卷
    可稽（外放），是被害人洪坤和嚴重酒醉駕車應為本案肇事之主因，被告肇事責
    任尚輕，且又係自首，於本院審理時復已與被害人家屬達成和解，並依調解內容
    履行給付，有原審法院調解筆錄影本附卷可按，本院認刑之宣告已足資警惕，諒
    無再犯之虞，應以暫不執行為適當，爰併予諭知緩刑年，以啟自新。
據上論斷，應依刑事訴訟法第三百六十八條、第三百七十三條、刑法第七十四條第一
款，判決如主文。
本案經檢察官彭南雄到庭執行職務。
中    華    民    國     九十二     年      十二      月      九        日
                              臺灣高等法院高雄分院刑事第四庭
                                  審判長法官  蕭權閔
                                        法官  李嘉興
                                        法官  陳吉雄
右正本證明與原本無異。
如不服本判決應於收受本判決後十日內向本院提出上訴書狀，其未述上訴理由者，
並得於提起上訴後十日內向本院補提理由書狀（均須按他造當事人之人數附繕本)「
切勿逕送上級法院」。
                                      書記官  黎  珍
中    華    民    國     九十二     年      十二      月       十       日
                                                                        ｋ
附件：
臺灣屏東地方法院刑事判決                          九十一年度交訴字第四九號
    甲  訴  人  臺灣屏東地方法院檢察署檢察官
    被      告  乙○○  女  四十歲（民國○○○年○月○日生）
                        住屏東縣萬丹鄉社皮村十六之四六號
                        身分證統一編號：Ｚ000000000號
    選任辯護人  洪士宏  律  師
右列被告因業務過失致死案件，經檢察官提起甲訴（九十一年度偵字第一一一三號）
，本院判決如左：
    主  文
乙○○從事業務之人，因業務上之過失致人於死，處有期徒刑拾月。
    事  實
一、乙○○從事檸檬買賣為業，以小貨車載運檸檬為工具，駕駛小貨車為其附隨業務
    。明知其所考領小型車駕駛執照經吊扣在案，依法不得駕駛汽車，竟於民國九十
    年一月十七日二十一時五十分許（起訴書誤載為上午九時五十分許），駕駛車號
    Ｄ九－七九四三號自用小貨車，沿屏東縣萬丹鄉四維村由北向南方行駛，途經四
    維村與萬丹國中旁產業道路之交岔路口，原應注意汽車行駛至交岔路口，其左轉
    彎時，應距交岔路口三十甲尺前顯示方向燈或手勢，行至交岔路口中心處方能轉
    彎，並不得占用來車道搶先左轉彎，而依當時狀況，天候晴朗，雖夜間照明不佳
    ，但路面無缺陷，道路無障礙，視距良好，並無不能注意之情形，竟疏未注意遵
    守上開規定，貿然左轉彎時跨越分向限制線侵入西向東方向之來車道，適有洪坤
    和飲酒後（血液中酒精濃度為二二八MG/DL）未載安全帽騎乘車號ＰＤＬ－八○
    ○號重型機車，沿屏東縣萬丹鄉上村村往四維村（即由西向東方向）騎至，因酒
    醉判斷力受影響無法辨識乙○○行車動向，見狀後向左閃避時，正逢乙○○將所
    駕駛自用小貨車轉正至其所應行駛由東往西車道時，洪坤和所騎乘重型機車撞擊
    乙○○所駕駛上開自用小貨車之左前保險桿及左側霧燈等處後（撞擊地點約在交
    岔路口之停止線東方約有十甲尺處），人車倒地，受有顱內蜘蛛膜下出血等傷害
    ，乙○○遂請路經之沈榮輝以電話通知救護車前來將洪坤和送醫救治，並向到場
    處理之警員鄭季洪坦承肇事，對於未發覺之罪自首而接受裁判。洪坤和送醫後延
    至同年月二十一日上午八時四十五分許，因顱內出血不治死亡。
二、案經屏東縣警察局屏東分局報請臺灣屏東地方法院檢察署檢察官相驗後自動檢舉
    偵查起訴。
    理  由
一、訊據被告乙○○雖坦承其駕駛執照供人吊扣及駕駛上開自用小客車與洪坤和發生
    對撞等事實，惟矢口否認有何過失，辯稱：我從萬丹路綠燈左轉到產業道路，左
    轉時並沒有跨越對向車道，我在自己的車道上行駛，快接近時看見洪坤和騎乘機
    車有蛇行的情形，我按一下喇叭，當時我沒有閃躲，洪坤和侵入到我的車道來才
    會發生車禍。另其選任辯護人辯稱：被告所駕駛的自用小客車於左轉後仍行駛十
    餘甲尺始與死者機車發生撞擊，則被告左轉時，死者機車位置與交岔路口之距離
    ，應為被告行進距離與死者機車行進距離之加總，應有二十甲尺左右，則被告何
    來「搶先左轉」，被告案發當時並無侵入對向車道，係依規定直行於快車道上，
    反觀死者機車非但違規行駛於快車道上，甚且侵入對向車道，佐以死者血液酒測
    濃度高達○．二八八百分比，益證死者酒後駕駛侵入對向車道直接撞擊被告車輛
    。況依國人駕駛習慣均會靠右邊行駛以防止事故，斷無左偏衝向危險之可能性，
    足證覆議委員會認定死者受被告車之引導，行車左偏致與死者車輛發生撞擊云云
    ，係違反常理之推測。成大的鑑定應以可能性二為可採云云。
  (一)右揭事實，業據即被害人之妻丙○○於警訊、偵查中及本院審理指述綦詳，復經
    證人陳慶財、侯志和及鄭季洪於本院審理中證述無訛，而被害人洪坤和確因顱內
    出血不治死亡，亦經臺灣屏東地方法院檢察署檢察官督同法醫師相驗屬實，製有
    相驗屍體證明書、驗斷書、相驗照片附卷相驗卷內可憑，並有道路交通事故調查
    報告表、現場照片九張、屏東縣警察局屏東分局萬丹分駐所交通事故調查報告所
    附道路交事故調查報告一份及補拍肇事現場照片八張附卷可稽。
  (二)被告警訊時先供陳：我由萬丹路要左轉萬丹國中旁的產業道路由東向西行駛，往
    萬丹鄉○村村○○○○路口約十甲尺處，我即見一部機車騎乘蛇形狀態向我的方
    向撞擊，當時也無法閃避云云（警卷第八頁反面），嗣於本院審理中改辯稱：（
    問：發生車禍前多遠看到死者的機車？）兩百多甲尺，因為距離很遠後面沒有車
    子過來，所以看得清楚。（問：晚上為何看得很清楚？）因為那時有路燈，而且
    機車也有開大燈所以我可以看得清楚。（問：為何距離那麼遠還會發生車禍？）
    因為死者侵入到我的車道來。（問：你看到死者時就看到有蛇行的情況？）不會
    ，大約快接近的時候我才看到，詳細距離我不清楚。（問：看到死者蛇行時你做
    何處理？）那時候有按一下車子喇叭，我當時的車子在我的車道行駛，當時並沒
    有辦法閃躲云云（見本院審理筆錄第一二七頁至一二八頁）。被告前後對於車禍
    發生經過陳述不一，所辯是否實在，已令生疑。況稽諸肇事故現場略圖、現場照
    片及交通事故調查報告等資料顯示，肇事後被告所駕駛自用小貨車停放於由西往
    東方向之車道上，車頭朝東，車尾朝西，車身呈右斜、左側前後車輪均接近分向
    限制線，後輪距交岔路口約有十一．二甲尺長，左後輪距分向限制線○．三甲尺
    ，左前輪距分向限制線○．六甲尺；而被害人所騎乘重型機車右倒於由東往西方
    向之車道上，車頭朝西南方向，車尾朝東北方，靠近分向限制線，機車前輪距交
    岔路口有十二．九甲尺長。兩車撞擊位置係在重型機車前車頭斜板與自用小貨車
    左前保險桿及左側霧燈等處。現場散落物機車碎片、拖鞋等物，分佈在中線附近
    ，血跡距離自用小貨車左後輪二．一甲尺處，輪蓋距離機車前輪四．六甲尺，則
    掉落在東往西之車道上。而被害人所騎乘機車所行駛西往東之車道寬為三．二甲
    尺，被告所駕駛自用小貨車車寬為一．四甲尺，其行駛車道寬為三．一甲尺，足
    以供被告閃避對向來車之危險等車禍後現場狀況研判，不論被告於警訊及本院審
    理中所述何者為真，被告既已見被害人由對向蛇行而來侵入其車道，依常理而言
    ，一般人遭遇如此迎面衝向自已車道而來之車輛，應會靠右邊行駛閃避以防止對
    撞之發生，應無不知閃避危險仍然緊靠分向限制線行駛之理。是本件車禍發生原
    因應係被告駕駛自用小貨車轉彎時跨越分向限制線侵入被告之來車道（東向西車
    道），被害人酒醉見狀為閃避被告侵入其車道，而向左（西向東車道）閃避之際
    ，適與正回到自己車道之被告車輛發生對撞一節，應堪認定。
  (三)按汽車行駛至交岔路口時，其左轉彎時，應距交岔路口三十甲尺前顯示方向燈或
    手，行至交岔路口中心處左轉，並不得占用來車道搶先左轉。道路交通安全規則
    第一百零二條第一項第四款定有明文。雖被告小車型之駕駛執照於案發時被吊扣
    中，惟其係曾考領有駕駛執照之人，其駕車自應注意上述道路交通安全規定，而
    依當時狀況，天候晴朗，雖夜間照明不佳，但路面無缺陷，道路無障礙，視距良
    好，且無不能依當時狀況，竟疏未注意於轉彎時跨越分向限制線侵入被告之來車
    道，以致肇事致被害人受傷身死，被告顯有過失。雖被害人未載安全帽及酒醉騎
    乘機車，無法安全操控機車致發生車禍，亦與有過失，惟亦無解於被告過失之責
    任。況本件車禍經本院送請財團法人成大研究發展基金會鑑定結果：六、(四)．．
    由於自用小貨車車長三．六甲尺，車寬一．四甲尺，最大軸距一．九甲尺，撞擊
    後自用小貨車左前輪距離道路中心雙黃線○．六甲尺，左後輪距離道路中雙黃線
    ○．三甲尺。以一．九甲尺軸距，前後輪橫向距離差○．三甲尺的斜率計算，可
    以得到自小貨車在進入路口時，左前輪橫向位置離最後停止位置二．一甲尺，亦
    即自用小貨車進入路口時，其左前輪係在由西往東車道上（重型機車來向車道上
    ），距離中心雙黃線一．五甲尺（2.1-0.3-0.3『中心雙黃線寬』=1.5甲尺），
    換言之，自用小貨車在進入事故道路時，曾逆向行駛在西往東車道上．．。七、
    (一)．．而嚴重酒醉的洪坤和則騎乘重機車由西向東而來，因為路口幾何形的緣故
    ，乙○○左轉時侵入西向東車道。洪坤和見到前方行駛而至的自用小貨車，酒醉
    中無法確切辨識前方車輛動向，乃向左閃避，結果自用小貨車亦在此時回到其行
    駛車道，因此兩車在東往西方向車道發生對撞之可能性一最有可能。有該會九十
    二年五月二十七日成大研基建字第一○一六號函附卷鑑定意見書附卷可參。復
    核與臺灣省高屏澎區車輛行車事故鑑定責員會鑑定：乙○○駕駛小貨車搶先左轉
    為肇事原因。及臺灣省車輛行車事故覆議鑑定委員會鑑定：三依據卷附照片所示
    之小貨車停放位置呈右斜、左後輪緊靠雙黃線，及機車右倒亦靠近雙黃線等跡證
    研判，本案肇事或有可能重機車之緊靠雙黃線行駛，係受小貨車左轉時侵入來車
    道之影響等結果大致相合，分別有臺灣省高屏澎區車輛行車事故鑑定責員會九十
    一年二月八日高屏澎鑑字第九一○二五一號函所附鑑定意見書、臺灣省車輛行車
    事故覆議鑑定委員會九十一年六月十日府履議字第九一○七五八號函可佐。益見
    被告有過失。且被告過失駕駛行為，核與被害人之死亡結果間，具有相當因果關
    係。
  (四)綜上所述，被告所辯，顯係事後卸責之詞，委無足採。本件事證明確，被告過失
    致死之犯行，均堪以認定。
二、按刑法上所謂業務，係指事實上執行業務之行為而言，即以反覆同種類之行為為
    目的之社會活動，故一人不以一種業務為限，而在某一種兼業上有不慎致人於死
    、傷之行為，即應負其業務上過失致人死、傷之罪責，被告乙○○係從事檸檬買
    賣為業，以小貨車載運檸檬為工具，業據被告供承在卷，駕駛自用小貨車為被告
    之附隨業務，其因駕駛貨車肇事，核其所為，係犯刑法第二百七十六條第二項之
    業務過失致死罪。起訴書誤認為係犯同法第二百七十六條第一項之過失致死罪，
    容有未洽，惟起訴之社會基本事實相同，爰依法變更起訴法條，併予敘明。又被
    告駕駛執照吊扣期間，依道路交通安全規則第五十條第一項前段規定，「汽車駕
    駛執照為駕駛汽車之許可憑證。」是駕駛執照被吊扣，在其處分期間即無許可駕
    駛汽車之憑證，自不得駕駛車輛；且道路交通管理處罰條例第二十一條第一項第
    七款規定，汽車駕駛人駕駛執照吊扣期間駕車者，處新臺幣六千元以上一萬二千
    元以下罰鍰，並當場禁止其駕駛及扣留其車輛牌照。足見吊扣駕照期間內係絕對
    禁止該駕駛人駕車，此與其駕駛技術良否無關，是駕照吊扣期間駕車，無駕駛許
    可憑證，應認「無照駕駛」（八十二年三月三十日司法院廳刑一字第○五二八
    三號函可資參照）。是被告肇事致被害人致死，應依道路交通管理處條例第八十
    六條第一項規定加重其刑。又被告於肇事後，在未經有偵查權之機關或甲務員發
    覺為犯嫌前，向證人即到場處理車禍之警員鄭季洪坦承其為肇事者及肇事經過，
    並願接受裁判，業經證人即警員鄭季洪到庭證稱無訛，核與自首要件相符，依法
    應減輕其刑，並依法先加後減。爰審酌被告之過失程度較重、且迄今尚未賠償告
    訴人所受損失、死者就車禍之發生與有過失，被告否認犯行態度不佳等一切情狀
    ，量處如主文所示之刑，以資懲戒。
據上論斷，應依刑事訴法第二百九十九條第一項前段、第三百條，道路交通管理處罰
條例第八十六條第一項，刑法第二百七十六條第二項、第六十二條前段，罰金罰鍰提
高標準條例第第一條前段，判決如主文。
中      華      民      國    九十二    年      七      月      七      日
                            臺灣屏東地方法院交通法庭
                                    法  官   楊萬益
右正本證明與原本無異。
如不服本判決應於收受本判決送達後十日內向本院提出上訴書狀，其未敘述上訴理由
者，並得於提起上訴後十日內向本院補提理由書狀（均須按他造當事人之人數附繕本
 ）「切勿逕送上級法院」
                                    書記官   呂坤宗
中    華    民    國     九十二      年      七      月       十六      日
附錄本判決論罪科刑法條：
刑法第二百七十六條第二項：
從事業務之人，因業務上之過失犯前項之罪者，處五年以下有期徒刑或拘役，得併科
三千元以下罰金。


司法院資訊處製作；財團法人民間司法改革基金會備份。
